【裁判字號】    97,交簡上,155
【裁判日期】    970910
【裁判案由】    公共危險
【裁判全文】
臺灣高雄地方法院刑事判決           97年度交簡上字第155號
上  訴  人  臺灣高雄地方法院檢察署檢察官
被      告  甲○○
上列上訴人因公共危險案件，不服本院高雄簡易庭中華民國97年
5 月23日97年度審交簡字第1234號簡易判決（聲請簡易判決處刑
案號：臺灣高雄地方法院檢察署檢察官97年度偵字第9577號），
提起上訴，本院管轄之第二審合議庭判決如下：
    主  文
上訴駁回。
    事  實
一、甲○○前因傷害案件，經本院90年度雄交簡字第54號判處有
    期徒刑3 月確定，甫於民國92年6 月13日執行完畢。詎其仍
    不悔改，於97年2 月26日下午6 時許，在高雄市○○區○○
    路上某檳榔攤內，飲用啤酒1 、2 瓶，致不能安全駕駛動力
    交通工具之情況下，於同日下午7 時20分許，騎乘車牌號碼
    XVW-262 號之重型機車離開，行經高雄市○○區○○路與光
    合路口處，為警攔檢並於同日下午7 時58分對其施以呼氣測
    得之酒精濃度為每公升0.84毫克，而查悉上情。
二、案經高雄市政府警察局小港分局移送臺灣高雄地方法院檢察
    署檢察官偵查起訴。
    理  由
壹、證據能力方面
一、按被告以外之人於審判外之陳述，雖不符前4 條之規定，而
    經當事人於審判程序同意作為證據，法院審酌該言詞陳述或
    書面陳述作成時之情況，認為適當者，亦得為證據。當事人
    、代理人或辯護人於法院調查證據時，知有第159 條第1 項
    不得為證據之情形，而未於言詞辯論終結前聲明異議，視為
    有前項之同意，刑事訴訟法第159 條之5 定有明文。
二、查本件被告犯罪事實之證據方法，詳如起訴書所引之證據等
    ：(一)被告甲○○於警詢、偵查中之自白；(二)酒精濃度測試單
    、測試觀察紀錄表及舉發違反道路交通管理事件通知單等，
    被告同意列入證據方法，是本院審酌該言詞陳述或書面陳述
    作成時之情況，認為適當，自得採為證據能力，先行敘明。
貳、實體部分
一、對於上揭時、地酒後騎車之事實，業據被告甲○○於警詢、
    偵審中均坦承不諱，並有酒精濃度測試單、測試觀察紀錄表
    及舉發違反道路交通管理事件通知單各1 份在卷可稽。按刑
    法第185 條之3 規定所謂「不能安全駕駛」，乃抽象危險犯
    ，並不以發生具體危險為必要，亦即行為人客觀上已達不能
    安全駕駛之程度，且主觀上知其飲酒可能造成不能安全駕駛
    結果，竟仍放任自己駕駛，即應認有故意，而該當該罪。至
    於是否達「不能安全駕駛之程度」之認定，應依具體個案之
    實際情形判斷之。又依目前實務及醫學一致見解，對於呼氣
    酒精濃度已達每公升0.55毫克以上，肇事率為一般正常人之
    10倍，認為已達不能安全駕車之標準，此業有法務部88年5
    月18日以法88檢字第001669號函告足參，應為絕對不能安全
    駕駛動力交通工具。又按當人飲酒後，若以呼氣酒精濃度測
    試器測得之呼氣濃度達到每公升0.5 毫克時，反應較慢，感
    覺減低，將影響駕駛；達到每公升0.75毫克時，思考與個性
    行為均會改變；達到每公升1.0 毫克時，步態不穩，噁心嘔
    吐，精神混惑不清晰；達到每公升1.5 毫克時，說話不清楚
    ，感覺喪失，視力模糊；達到每公升2.0 毫克時，體溫與血
    糖均降低，肌肉控制差，甚至會導致癲癇發作；達到每公升
    3.5 毫克時，則已經神智不清，反射減低，甚至呼吸抑制，
    此業有行政院國軍退除役官兵輔導委員會臺北榮民總醫院以
    88年8 月5 日（88）北總內字第26868 號函示明確。因此，
    前述絕對不能安全駕駛動力交通工具之0.55毫克數值，係經
    由實際偵測所得之統計值，為經驗科學上所肯定之客觀實驗
    數據，是以該數值作為絕對不能安全駕駛之標準，不僅不違
    反經驗法則，且免舉證之困難。準此，若吐氣酒精濃度達每
    公升0.55毫克以上時，應認已達不能安全駕駛之程度，而被
    告甲○○呼氣酒精濃度為每公升0.84毫克，依前揭說明，確
    已達不能安全駕駛之程度。綜上所述，被告犯行明確洵堪認
    定。
三、核被告所為，係犯刑法第185 條之3 之酒後不能安全駕駛動
    力車輛而駕駛罪。又被告曾受有期徒刑執行完畢，此有其本
    院院內索引卡紀錄表報表、臺灣高等法院被告前案紀錄表各
    1 份在卷可按（見本院交簡上卷第8 頁至第10頁），其於5
    年內再犯本件之罪，為累犯，依法加重其刑。原審因而適用
    刑法第185 條之3 、第47條第1 項、第41條第1 項前段，刑
    法施行法第1 條之1 之規定，量處拘役59日並得以1000 元
    折算1 日易科罰金之折算標準，其認事用法並無不當，量刑
    亦甚妥適。檢察官提起上訴意旨略以：被告曾因相同犯行遭
    判處拘役59日，於89年11月13日易科罰金執行完畢，再因傷
    害案件經判處有期徒刑3 月並於92年6 月13日執行完畢，係
    屬累犯，
    本件聲請簡易判決處刑書業已具體求處有期徒刑4 月，原判
    決所諭知之刑，不僅未參酌其係再犯，且未因累犯而加重處
    罰，相較於其他情節較輕而經緩起訴處分之被告，，顯然過
    輕等語，固非無見。惟按刑事訴訟法第454 條第1 項第2款
    原規定：「簡易判決，應記載下列事項：二、犯罪之事實及
    證據與其認定之理由。…」，於79年8 月3 日修正時，將該
    款之「與其認定之理由」7 字刪除，並沿用至今，其刪除之
    理由略以：簡易程序原在求其便捷，判決書製作應力求簡化
    ，始能發揮簡易功能；原條文規定與通常判決無異，未能減
    少推事之負荷，且第449 條第2 項已明定簡易判決以較輕之
    刑並罪證明確為限，似無再於判決中記載「認定之理由」之
    必要，爰將第2 款之「與其認定之理由」7 字刪除。是本件
    既依簡易程序為之，原判決自得以簡略方式記載，無須記載
    其論罪科刑之理由，合先敘明。又刑罰之量定，係屬法院自
    由裁量之職權行使，雖應審酌刑法第57條所列各款事由及一
    切情狀，為酌量輕重之標準，並非漫無限制。然在同一犯罪
    事實與情節，如別無其他加重或減輕之原因，下級審量定之
    刑，亦無過重或失輕之不當情形，則上級審法院對下級審法
    院之職權行使，原則上應予遵重（最高法院85年度臺上字第
    2446號判決意旨參照）。本院審酌被告罔顧他人之生命、身
    體、財產等安全及道路交通秩序，仍飲酒後駕車，固然不該
    ，然被告於警詢、偵查及本院審理中均坦承犯行，且其手段
    尚屬平和，亦未造成實質之損害等情，並綜合考量被告係國
    中畢業、職業工、家境小康（見偵一卷第5 頁教育程度欄及
    家庭經濟狀況欄之記載），及其他犯罪動機等一切情狀，且
    檢察官所執前詞上訴，並未提出其他新事實及證據，是在同
    一犯罪事實與情節，亦別無其他加重或減輕之原因下，所量
    之刑又未逾法定範圍，則本院對於原審職權之行使，原則上
    應予遵重。而原判決於理由中雖未敘明科刑之理由，惟前開
    所審酌之事由均已顯示於原審判決前卷內資料，堪認原審已
    就上情均予以斟酌，就量刑部分職權之行使，未見失當，是
    檢察官上訴稱原判決量刑輕縱，指摘其判決不當，並無理由
    ，應予駁回。
據上論斷，應依刑事訴訟法第455 條之1 第1 項、第3 項、第36
8 條，判決如主文。
本案經檢察官程明慧到庭執行職務。
中    華    民    國    97    年    9     月    10    日
              刑事第二庭  審判長法  官  簡志瑩
                                法  官  曾子珍
                                法  官  呂明燕
以上正本，係照原本作成，證明與原本無異。
不得上訴。
中    華    民    國    97    年    9     月    11    日
                                書記官  陳瓊芳
附錄本判決論罪之法條：
中華民國刑法第185條之3
服用毒品、麻醉藥品、酒類或其他相類之物，不能安全駕駛動力
交通工具而駕駛者，處一年以下有期徒刑、拘役或科或併科十五
萬元以下罰金。


司法院資訊處製作；財團法人民間司法改革基金會備份。
